【裁判字號】    97,訴,135
【裁判日期】    970521
【裁判案由】    損害賠償
【裁判全文】
臺灣屏東地方法院民事判決               97年度訴字第135號
原      告  甲○○
原      告  乙○○
原      告  丙○○
原      告  丁○○
前列三人共同
兼訴訟代理  乙○○
被      告  戊○
上列當事人間請求侵權行為損害賠償事件，本院於民國97年5 月
7日言詞辯論終結，判決如下：
    主  文
原告之訴及假執行之聲請均駁回。
訴訟費用由原告負擔。
    事實及理由
一、原告主張：被告於民國（下同）95年6 月15日8 時30分許,
    駕駛車號J9-3 722號自用小客車, 沿屏東縣潮州鎮○○路由
    南往北行經該路段之「基督教潮州聖教會」前時, 原應注意
    車前狀況, 隨時採取必要之安全措施, 且依當時天候、路面
    與交通狀況, 均無不能注意之情事, 竟疏未注意, 以致撞及
    正在橫越延平路之行人即原告之母郭顏甘（郭顏甘穿越道路
    , 亦未注意左右來車）, 郭顏甘因此受有顱內出血及雙上臂
    與左下肢骨折等傷害, 嗣經送醫救治, 仍於同年月27日不治
    死亡。案經臺灣屏東地方法院檢察署檢察官聲請簡易判決處
    刑，嗣經本院以96年度交簡字第415號判處被告過失致人於
    死, 處有期徒刑伍月, 減為有期徒刑貳月又拾伍日及96年度
    交簡上字第68號判決上訴駁回確定在案。原告之母郭顏甘生
    前身體狀況良好，均能輪流幫忙看顧原告甲○○、乙○○兄
    弟家庭瑣事，使無後顧之憂，原告丁○○、丙○○雖均已嫁
    人組織家庭，但一有空閒，即返娘家虛寒問暖，如今因被告
    之過失致原告之母死亡，原告等頓失生活重心，失去親情之
    痛，精神受有損失，爰依民法第184 條第1 項、第191 條之
    2 、第192 條、第194 條規定訴請被告應賠償原告等精神慰
    撫金各新台幣（下同）600,000 萬元及原告甲○○支出之喪
    葬費用404,120 元（有原告提出之委辦喪葬費用明細表及統
    一發票附卷可稽）。並聲明：（一）被告應給付原告乙○○
    、丙○○、丁○○各600,000 元、原告甲○○1,004,120 元
    及均自起訴狀繕本送達之翌日起至清償日止，按週年利率百
    分之5 計算之利息。（二）原告願供擔保請准宣告假執行。
二、被告則以：原告之母即被害人郭顏甘於本件交通事故亦有過
    失，對原告請求之賠償金額喪葬費用404,120 元部分不爭執
    ，但對精神慰撫金之請求金額實屬過高等語資為抗辯。並聲
    明：請求駁回原告之訴。
三、兩造不爭執之事實：
（一）兩造對於本件之刑事判決結果及事證，並不爭執。
（二）原告已領取之強制汽車責任之保險理賠金1,500,000 元，
      同意自求償之金額平均扣除。
四、兩造爭執之事項：
（一）被害人是否與有過失？
（二）原告請求之慰撫金是否過高？
五、本院之判斷：茲並就上開兩造爭執事項，審酌如下：
（一）原告主張之上開事實，業經臺灣屏東地方法院檢察署檢察
      官聲請簡易判決處刑，嗣經本院以96年度交簡字第415 號
      判處被告過失致人於死, 處有期徒刑伍月, 減為有期徒刑
      貳月又拾伍日及96年度交簡上字第68號判決上訴駁回確定
      在案。此經本院在本事件審理中調取上開卷宗核閱屬實，
      並為被告所不爭執，堪信為真實。
（二）按因故意或過失不法侵害他人之權利者，負損害賠償責任
      ；不法侵害他人致死者，對於支出醫療及增加生活上需要
      之費用或殯葬費之人，亦應負損害賠償責任。被害人對於
      第三人負有法定扶養義務者，加害人對於該第三人亦應負
      損害賠償責任；不法侵害他人致死者，被害人之父、母、
      子、女及配偶，雖非財產上之損害，亦得請求賠償相當之
      金額。民法第18 4條第1 項前段、第192 條第1 項、第2
      項及第194 條分別定有明文。經查本件被告之過失行為與
      被害人之死亡，具有相當之因果關係，被告自應負其過失
      責任。揆諸前開法條規定，被告應負侵權行為賠償責任。
（三）喪葬費部分：原告甲○○請求葬費用為404,120 元，有原
      告提出之委辦喪葬費用明細表及統一發票附卷可憑，並為
      被告所不爭執，此部分原告之請求為有理由，應予認列。
（四）精神慰撫金部分：原告請求之慰撫金是否過高？
      按精神慰撫金之賠償須以人格權遭遇侵害，使精神上受有
      痛苦為必要，其核給之標準固與財產上損害之計算不同，
      然非不可斟酌雙方身分資力與加害程度，及其他各種情形
      核定相當之數額，最高法院著有51年台上字第22 3號判例
      足資參照。經查原告甲○○年56歲，在銀行上班，有自己
      之房屋居住，太太也在上班，有二個兒子，都以成年。原
      告丙○○年54歲，已結婚，自行開店營業，有自己房屋居
      住，有三個小孩，都已成年。原告丁○○年52歲，家庭主
      婦，先生開立會計事務所，有自己房屋居住，有三個女兒
      ，二個成年，一個就讀高三，無其他不動產。原告乙○○
      年50歲，有二個小孩，一男一女，均已成年，妻未上班，
      有自己房屋居住，無其他不動產。另被告年75歲，有自己
      房屋，約有二甲旱地，與妻種植水果維生，年收入約30餘
      萬元。上情各為兩造所自承。本院審酌兩造之身份、地位
      、經濟及家況等情狀，並參酌兩造之稅務電子閘門財產所
      得調件明細表及原告等精神所受痛苦等一切情狀，認精神
      慰撫金應各以以500,000元為適當。
（五）被害人是否與有過失？有無過失相抵之適用？
   1、按損害之發生或擴大，被害人與有過失者，法院得減輕賠
      償金額，或免除之，民法第217 條第1 項定有明文。
   2、經查本件車禍之發生，係因被告駕車於上開時、地，原應
      注意車前狀況, 隨時採取必要之安全措施, 且依當時天候
      、路面與交通狀況, 均無不能注意之情事, 竟疏未注意，
      以致撞及正在穿越道路亦未注意左右來車之行人郭顏甘，
      郭顏甘因此受有顱內出血及雙上臂與左下肢骨折等傷害，
      經送醫救治不治死亡。被告與被害人郭顏甘各已違反道路
      交通安全規則第94條第3 項、第134 條第6 款之規定，此
      經台灣省高屏澎區車輛行車事故鑑定委員會鑑定結果，認
      定被害人郭顏甘穿越道路未注意左右來車為肇事主因。被
      告駕駛小客車未注意車前狀況，為肇事次因。有該會96年
      1 月24日高屏澎區951218案鑑定意見書附卷可稽。本院上
      開刑事判決亦同此認定。原告雖不同意上開鑑定結果，惟
      並未據提出被害人無肇事責任之事證。從而，本院斟酌雙
      方之上開過失程度，認被害人應負擔60％之過失責任，被
      告應負擔40％之過失責任。因此，本件應有民法第217 條
      第1 項過失相抵之適用。
（六）綜上，原告依侵權行為之法律關係，得請求賠償之金額為
      原告丙○○、丁○○、乙○○精神慰撫金各500,00 0 元
      。原告甲○○精神慰撫金為500,000 元，加上喪葬費用
      404,120 元，合計904,120 元；惟因本件事故之發生，被
      害人應負過失之責任比例為60％，亦即以40％計算被告應
      賠償比例後，原告丙○○、丁○○、乙○○得請求被告賠
      償之金額各為200,000 元（500,000 ×0.4=200,000） 。
      原告甲○○得請求之金額為361,648 元（904,120 ×0.4=
      361,648） 。再按保險人依本法規定給付之保險金，視為
      加害人或被保險人損害賠償金額之一部份；加害人或被保
      險人受賠償請求時，得扣除之，強制汽車責任保險法第30
      條規定甚明。查原告已受領強制汽車責任之保險理賠金1,
      500,000 元，為原告所自承，原告並同意按各得賠償金額
      中平均扣除之，亦即原告每人必須扣除375,000 元（1,50
      0,000 ÷4 ＝375,000） ，則就原告丙○○、丁○○、乙○○各應得賠償金額200,000 元及原告甲○○應得賠償金
      額361,648 元，依上開規定各扣除375,000 元後，原告等
      四人均已無剩餘之應得賠償金額。是故本件被告即毋庸再
      給付原告應賠償之金額。
（七）基上論述，原告依侵權行為之法律關係，請求被告應給付
      原告乙○○、丙○○、丁○○各600,000 元、原告甲○○
      1,004,120 元及均自起訴狀繕本送達之翌日起至清償日止
      ，按週年利率百分之5 計算之利息，為無理由，應予駁回
      。又原告之訴既經駁回，其假執行之聲請亦失所附麗，爰
      併駁回之。
七、本件為判決之基礎已臻明確，兩造其餘攻擊、防禦方法及舉
    證，經本院審酌核與判決結果無影響，均不逐一論駁，附此
    敘明。
八、據上論結，本件原告之訴為無理由，依民事訴訟法第85條第
    1項前段，判決如主文。
中    華    民    國    97    年    5     月    21    日
                  民事第二庭  法  官  胡晏彰
正本係照原本作成。
如對判決上訴，須於判決送達後20日內向本院提出上訴狀，其未
表明上訴理由者，應於提出上訴後20日內向本院補提理由書狀。
                              書記官  顏子仁
中    華    民    國    97    年    5     月    21    日


司法院資訊處製作；財團法人民間司法改革基金會備份。
